【裁判字號】    95,易緝,435
【裁判日期】    950914
【裁判案由】    恐嚇
【裁判全文】
臺灣臺中地方法院刑事判決             95年度易緝字第435號
公  訴  人  臺灣臺中地方法院檢察署檢察官
被      告  乙○○
                    （現於臺灣臺中監獄執行中）
上列被告因恐嚇案件，經檢察官提起公訴（94年度偵字第9727、
10740 號），本院合議庭裁定由受命法官獨任進行簡式審判程序
審理，判決如下：
    主  文
乙○○連續意圖為自己不法之所有，以恐嚇使人將本人之物交付
，未遂，處有期徒刑陸月，如易科罰金，以銀元參佰元即新台幣
玖佰元折算壹日。
    犯罪事實
一、乙○○前已因公共危險及過失致死案件，經法院判處有其刑
    7月及1年2月，定應執行刑為有期徒刑1年6 月確定，復又因
    偽造文書案件經法院判處有期徒刑1 年10月確定，二案接續
    執行，甫於民國93年11月19日假釋出監（嗣經撤銷假釋，自
    95 年7月22日起入監執行殘刑中），猶不知悔改。陳宗仁（
    業經本院以94年度易字第1801號審結）與乙○○係朋友，陳
    宗仁可預見乙○○向其借用帳戶，可能用以掩飾或隱匿財產
    上犯罪所得款項，而使他人可能遭受財產上損害之危險，竟
    因乙○○向其表示「如有錢匯進來就請其喝酒」等語，而基
    於幫助乙○○掩飾或隱匿財產犯罪所得之不確定故意，於民
    國94年3月1日向中國農民銀行豐原分行（下稱農民銀行）申
    請開立帳號00000000000000號帳戶，且在開戶後約隔一星期
    取得提款卡後之某日，在不詳地點，提供前揭帳戶之存摺、
    提款卡及印章予乙○○，並告知提款卡密碼，而容許乙○○
    藉其帳戶以遂行財產犯罪。嗣乙○○取得上開帳戶後，即意
    圖為自己不法所有，並基於概括犯意，於94年3月16日16時
    29分至同日時54分許，在搭乘范國華（另經檢察官為不起訴
    處分）所駕駛之車牌號碼3J-9450號自小客車內，以其持用
    門號0000000000號行動電話，依照后里區電話簿上登記之電
    話，連續撥打予戊○○、甲○○、丁○○、己○○、庚○○
    等人，恐嚇稱：「係黑道兄弟、跑路需要費用、如不匯款請
    其吃子彈或索其性命」云云，要求匯款新臺幣（下同）數10
    萬元不等之金額，並以陳宗仁前揭帳戶作為匯款帳號，以此
    危害生命、身體、安全之方式，致戊○○、甲○○、丁○○
    、己○○、庚○○等人心生畏懼，惟均未匯款而未得逞。
二、案經臺中縣警察局移送臺灣臺中地方法院檢察署檢察官偵查
    起訴。
    理  由
一、按本件被告乙○○所犯係死刑、無期徒刑、最輕本刑為3 年
    以上有期徒刑以外之罪，其於準備程序就前揭被訴事實為有
    罪之陳述，經受命法官告知簡式審判程序之旨，並聽取其與
    公訴人之意見後，本院認無不得或不宜改依簡式審判程序進
    行之處，爰依刑事訴訟法第273條之1第1項、第284條之1，
    裁定本件由受命法官獨任進行簡式審判程序，合先敘明。
二、訊據被告乙○○就其有於上揭時、地，於取得陳宗仁之帳戶
    後，即連續撥打電話予被害人戊○○、甲○○、丁○○、己○○、庚○○等人恐嚇取財，惟張銘成等人均未匯款之犯罪
    事實均坦承不諱，核與共同被告陳宗仁於本院審理時之供述
    、被害人戊○○、甲○○、丁○○、己○○、庚○○等人及
    證人范國華分別於警詢及偵訊時指證述之情節相符，並有門
    號0000000000號行動電話通聯紀錄一份在卷可稽，足見被告
    之自白確與事實相符，堪以採信。是本件事證明確，被告犯
    行堪以認定，應予依法論科。
三、新舊法比較：
    查被告犯罪後，刑法部分條文、於94年1月7日修正公布，並
    於95年7月1日施行。按行為後法律有變更者，適用行為時之
    法律，但行為後之法律有利於行為人者，適用最有利於行為
    人之法律，修正後刑法第2條第1項定有明文。此條規定係規
    範行為後法律變更所生新舊法律比較適用之準據法，本身尚
    無新舊法比較之問題，於新法施行後，應一律適用新法第 2
    條第1 項之規定，為「從舊從輕」之比較，先予敘明。再按
    本次法律變更，比較時應就罪刑有關之共犯、未遂犯、想像
    競合犯、牽連犯、連續犯、結合犯，以及累犯加重、自首減
    輕暨其他法定加減原因（如身分加減）與加減例等一切情形
    ，綜其全部罪刑之結果而為比較（最高法院95年5 月23日95
    年度第8次刑庭會議決議參照）。且修正新舊法比較適用有
    下列原則：1.比較新舊法，應就罪刑有關法定加減原因等一
    切情形，綜合其全部之結果而為比較，再適用有利於行為人
    之法律處斷 (最高法院88年度臺上字第5840號判決參照)。
    2.須行為時法與裁判時法均有處罰，始有刑法第2條第1項之
    比較適用新、舊法（最高法院88年度臺上字第7013號判決參
    照）。3.倘新、舊法均有處罰，而新法之適用範圍較諸舊法
    有所限制時，必其行為同時符合修正後之法律所規定之犯罪
    構成要件，始有刑法第2條第1項但書之適用（最高法院92年
    度臺上字第4238號判決參照）。4.比較新舊法之結果，應全
    部適用舊法或新法，不得割裂適用（最高法院87年度臺非字
    第400號判決）。故經此比較適用結果，應全部適用舊法，
    或全部適用新法。被告所犯各罪，經綜合比較修正前後之刑
    法及相關條文：
  (一)刑法第346條第1項法定刑為罰金部分：
  1.被告行為後，刑法第33條第5款業於94年2月2日修正公布，
    並自95年7月1日起施行；修正後刑法第33條第5款規定「罰
    金：新臺幣一千元以上，以百元計算之。」，與修正前刑法
    第33條第5款規定「罰金：一元以上。」不同。比較新舊法
    結果，以舊法較有利於行為人，故依刑法第2條第1項前段規
    定，本案關於刑法第346條第1項之法定刑罰金部分，自應適
    用行為時之法律即修正前刑法第33條第5款規定決定其罰金
    部分之法定刑。
  2.法定刑為罰金之提高標準之新舊法適用：
    被告行為後，關於刑法罰金刑部分，業於95年6月14日以華
    總一義字第09500030181號令增訂公布刑法施行法第1條之1
    明定：「中華民國九十四年一月七日刑法修正施行後（按指
    九十五年七月一日），刑法分則編所定罰金之貨幣單位為新
    台幣。九十四年一月七日刑法修正時，刑法分則編未修正之
    條文定有罰金刑者，自九十四年一月七日刑法修正施行後，
    就其所定數額提高為三十倍。但七十二年六月二十六日到九
    十四年一月七日新增或修正之條文，就其所定數額提高為三
    倍。」，與該條增訂公布前，就罰金刑部分所適用之罰金罰
    鍰提高標準條例第1 條前段、現行法規所定貨幣單位折算新
    臺幣條例第2條規定不同。而刑法第346條第1項係刑法分則
    編未修正之條文而定有罰金刑者，比較新舊法適用之結果，
    其關於法定刑為罰金部分之提高標準，新法並無較有利於被
    告之情形，故依刑法第2條第1項前段規定，本案關於刑法第
    346條第1項法定刑罰金提高標準部分，自應適用行為時之法
    律即罰金罰鍰提高標準條例第1條及現行法規所定貨幣單位
    折算新臺幣條例第2條。
  (二)關於易科罰金折算標準之規定：刑法第41條第1項前段規定
    ，於95年7月1日施行前之規定為：「犯最重本刑為五年以下
    有期徒刑以下之刑之罪，而受六個月以下有期徒刑或拘役之
    宣告，因身體、教育、職業、家庭之關係或其他正當事由，
    執行顯有困難者，得以一元以上三元以下折算一日，易科罰
    金。」；又被告行為時之易科罰金折算標準，修正前罰金罰
    鍰提高標準條例第二條（現已刪除）規定，就其原定數額提
    高為1百倍折算1日，則本件被告行為時之易科罰金折算標準
    ，應以銀元1百元、2百元、3百元折算1日，經折算為新臺幣
    後，應以新臺幣3百元、6百元、9百元折算為1日。修正施行
    後之規定則為：「犯最重本刑為五年以下有期徒刑以下之刑
    之罪，而受六個月以下有期徒刑或拘役之宣告者，得以新臺
    幣一千元、二千元或三千元折算一日，易科罰金。」比較修
    正前後之易科罰金折算標準，以被告行為時關於易科罰金之
    規定，較有利於被告。
  (三)關於未遂犯之規定：修正前刑法第26條前段規定：「未遂犯
    之處罰，得按既遂犯之刑減輕之。」，修正後刑法則將上開
    規定移置於同法第25條第2項：「未遂犯之處罰，以有特別
    規定者為限，並得按既遂犯之刑減輕之。」。比較修正前後
    之規定內容，未遂犯均得按既遂犯之刑減輕，並無歧異。
  (四)關於連續犯之規定：修正前刑法第56條連續犯之規定於新法
    施行後業經刪除，被告之連續數犯罪行為，應予分論併罰（
    即數罪併罰）。又修正後刑法第51條規定：數罪併罰，分別
    宣告其罪之刑，四、宣告之最重刑為無期徒刑者，不執行他
    刑。但罰金及從刑不在此限。五、宣告多數有期徒刑者，於
    各刑中之最長期以上，各刑合併之刑期以下，定其刑期。但
    不得逾30年。七、宣告多數罰金者，於各刑中之最多額以上
    ，各刑合併之金額以下，定其金額。」比較新、舊法結果，
    無論依數罪併罰宣告無期徒刑（及罰金）或宣告有期徒刑（
    及罰金），均不若適用舊法之連續犯論以一罪之規定有利於
    被告。
  (五)綜合上述各條文修正前、後之比較，揆諸前揭最高法院決議
    及修正後刑法第2條第1項前段、後段規定之「從舊、從輕」
    原則，被告自應適用其行為時之法律，即修正前刑法之相關
    規定予以論處。
四、按一切言語舉動，係基於使人提供財物為目的，而足使他人
    心生恐懼者，均屬恐嚇 (最高法院22年度上字第1310號、27
    年度滬上字第18號判例意旨可參)。查被告乙○○基於意圖
    為自己不法所有之概括犯意，以前述危害他人生命、身體安
    全之方式，先後分別恐嚇被害人戊○○、甲○○、丁○○、
    己○○、庚○○等人交付財物，惟因被害人並未匯款，而均
    未得逞，核其所為，係犯刑法第346條第3項、第1 項之恐嚇
    取財未遂罪。被告已著手於恐嚇取財犯行之實行而不遂，為
    未遂犯，爰依修正前刑法第26條前段之規定，按正犯之刑減
    輕之。又被告先後多次恐嚇取財犯行，時間緊接，方法相同
    ，觸犯構成要件相同之罪名，顯係基於概括犯意反覆為之，
    為連續犯，應依修正前刑法第56條之規定，以一罪論，並依
    法加重其刑。上開刑之加減，並依法先加後減之。爰審酌被
    告年輕力壯，竟不思以正當方法賺取金錢，反以恐嚇取財之
    手段以圖私利，不惟造成被害人恐懼，更影響社會治安及社
    會秩序，惟衡酌其尚未取得財物即遭查獲，對被害人尚未造
    成實際財產損失暨其犯罪之動機、目的、手段及犯後坦承犯
    行，態度尚稱良好等一切情狀，量處如主文所示之刑，並依
    修正前刑法第41條第1項前段及修正前罰金罰鍰提高標準條
    例第2 條之規定，諭知易科罰金之折算標準，以資懲儆。又
    被告供犯罪所持用之門號0000000000號行動電話1 支，未據
    扣案，型號形體不明，為免執行困難，且依國內電信公司一
    般定型化契約之約定，該晶片卡之所有權乃係屬電信公司所
    有，申請人僅因承租門號而取得晶片卡使用權，此晶片卡非
    被告所有，亦非違禁物，爰不併予宣告沒收，附此敘明。
據上論斷，應依刑事訴訟法第273條之1第1項、第299條第1 項前
段，刑法第2條第1項前段、第346條第3項、第1 項、（修正前，
下同）第56條、第26條前段、第41條第1 項前段，罰金罰鍰提高
標準條例第1條前段、修正前罰金罰鍰提高標準條例第2條，現行
法規所定貨幣單位折算新臺幣條例第2條，判決如主文。
本案經檢察官丙○○到庭執行職務
中    華    民    國    95    年    9     月    14    日
                  臺灣臺中地方法院刑事第五庭
                      法  官  吳崇道
以上正本證明與原本無異。
如不服本判決，應於判決送達後10日內，向本院提出上訴狀，上
訴於臺灣高等法院臺中分院(須附繕本)。
                      書記官  黃舜民
中    華    民    國    95    年    9    月    14    日
附錄論罪科刑法條：
中華民國刑法第346條：
意圖為自己或第三人不法之所有，以恐嚇使人將本人或第三人之
物交付者，處六月以上五年以下有期徒刑，得併科1000元以下罰
金。
以前項方法得財產上不法之利益，或使第三人得之者，亦同。
前二項之未遂犯罰之。


司法院資訊處製作；財團法人民間司法改革基金會備份。
